【裁判字號】    95,易,40
【裁判日期】    951206
【裁判案由】    詐欺等
【裁判全文】
臺灣澎湖地方法院刑事判決                95年度易字第40號
    公  訴  人  臺灣澎湖地方法院檢察署檢察官
    被      告  己○○
    選任辯護人  馬陳棠律師
    被      告  庚○○
上列被告因詐欺等案件，經檢察官提起公訴（95年度偵字第213
、362號），本院判決如下：
    主  文
己○○幫助意圖營利，聚眾賭博，處有期徒刑伍月，如易科罰金
，以銀元佰元即新台幣玖佰元折算壹日。
庚○○無罪。
    事  實
一、己○○基於幫助意圖營利供給賭博場所並聚眾賭博之犯意，
    因其友丙○○（由本院通緝中，另行審結）欲開設賭場而缺
    乏資金，乃透過綽號「阿牛」之男子介紹而向丁○○（原名
    陳明華，95年3月31日改名）、戊○○籌得新台幣（下同）
    350 萬元，嗣於93年6月將該籌得之款項交予丙○○，丙○○旋與甲○○（經本院93年馬簡字第147號判刑確定，已執
     行完畢）基於犯意之聯絡，由丙○○出資，甲○○負責主
    持現場，2人共同於93年6月29日20時30分許，提供以甲○○
    名義向不知情之陳進財所承租、位在澎湖縣馬公市山水里9
    之1號旁鐵皮屋，作為賭博處所，並聚集黃香花、許光源、
    王善得、歐來肆、李國強、王來明、喻梅玲、黃丁添、劉嘉
    豪、紀正雄、王漢雄、洪家駒、李明泰、鄭虛僖、吳輝增、
    陳叔輝、蔡振孟、葉淑玲、庚○○、王罔市、薛家玲等不特
    定賭客在該處賭博財物，甲○○並向贏家每次抽取3百元至5
    百元不等之金額牟利，該賭場嗣於同日21時許為警查獲，並
    扣得賭具天九牌32支、磁碗1個、骰子3粒，抽頭金1萬4700
    元（扣案財物已經檢察官執行沒收銷燬或繳入國庫）。
二、案經臺灣澎湖地方法院檢察署檢察官自動檢舉偵查起訴。
    理  由
一、關於被告己○○幫助圖利供給賭博場所及聚眾賭博部分（有
    罪部分）：
（一）訊據被告己○○對於上揭幫助丙○○籌資開設賭場之犯罪
      事實，坦承不諱，核與同案被告丙○○及證人甲○○於偵
      查中之供述相符，並有相關之人證、物證、書證等附於本
      院93年馬簡字第147號卷內可參，事證明確，被告己○○
      犯行堪以認定。
（二）被告己○○行為後，有關刑法第三十條幫助犯之規定，原
      規定：「幫助他人犯罪者，為從犯。雖他人不知幫助之情
      者，亦同。從犯之處罰，得按正犯之刑減輕之」，於九十
      四年二月二日修正，並於九十五年七月一日施行之刑法第
      三十條則規定：「幫助他人實行犯罪行為者，為幫助犯。
      雖他人不知幫助之情者，亦同。幫助犯之處罰，得按正犯
      之刑減輕之」，僅文字上之修正而已，其餘並無變動，對
      被告並無有利或不利之問題，是依此次修正刑法第二條第
      一項前段之規定，仍適用原修正前刑法第三十條規定。又
      修正前刑法第四十一條第一項前段規定：「犯最重本刑為
      五年以下有期徒刑以下之刑之罪，而受六個月以下有期徒
      刑或拘役之宣告，因身體、教育、職業、家庭之關係或其
      他正當事由，執行顯有困難者，得以一元以上三元以下折
      算一日，易科罰金」。是被告行為時之易科罰金折算標準
      ，修正前罰金罰鍰提高標準條例第二條（現已刪除）規定
      ，就其原定數額提高為一百倍折算一日，則本件被告行為
      時之易科罰金折算標準，應以銀元三百元折算一日，經折
      算為新臺幣後，應以新臺幣九百元折算為一日。惟被告行
      為後，刑法第四十一條規定第一項前段，亦經總統於九十
      四年二月二日華總一義字第０９４０００１４９０１號修
      正公布，並於九十五年七月一日施行，則規定：「犯最重
      本刑為五年以下有期徒刑以下之刑之罪，而受六個月以下
      有期徒刑或拘役之宣告者，得以新臺幣一千元、二千元或
      三千元折算一日，易科罰金」。比較修正前後之易科罰金
      折算標準，以九十五年七月一日修正公布施行前之規定，
      較有利於被告，則應依修正後刑法第二條第一項前段，適
      用行為時即修正前刑法第四十一條第一項前段及修正前罰
      金罰鍰提高標準條例第二條規定，定其折算標準。本件被
      告己○○係以一個幫助同案被告丙○○意圖營利提供賭博
      場所罪及聚眾賭博罪之意思而參與，所為係意圖營利提供
      賭博場所罪及聚眾賭博罪構成要件以外之行為，是核被告
      己○○所為，係犯修正前刑法第三十條第一項前段、刑法
      第二百六十八條意圖營利提供賭博場所罪及聚眾賭博罪之
      幫助犯，所犯幫助意圖營利提供賭博場所罪及聚眾賭博罪
      ，係基於一個賭博犯意之決定，達成其同一犯罪之各個舉
      動，應屬法律概念之一行為，其一行為觸犯上開二罪名，
      為想像競合犯，應依修正前刑法第五十五條規定從一重之
      幫助意圖營利聚眾賭博罪處斷，並依修正前刑法第三十條
      第二項減輕其刑。爰審酌被告己○○坦認犯行，犯後態度
      尚佳及犯罪之動機、目的、手段等一切情狀，量處如主文
      所示之刑，並諭知易科罰金之折算標準。
二、關於被告己○○、庚○○詐欺取財部分（無罪及不另為無罪
    諭知部分）：
（一）公訴意旨略以：被告己○○與被告庚○○共同基於為他人
      不法所有之犯意聯絡，於93年3月至6月間，3次搭機前往
      臺北，向戊○○、丁○○佯稱：被告己○○、庚○○在馬
      公市有廢棄工廠之廢鐵可以回收，要賣給伊等，須先付
      350萬元作訂金，而被告己○○、庚○○於93年5月間先安
      排丁○○抵澎參觀位在澎湖縣馬公市之臺灣電力股份有限
      公司廢棄電廠並拍攝照片，繼於6月間再度安排戊○○、
      丁○○參觀前揭電廠，以取信戊○○、丁○○，致戊○○
      、丁○○陷於錯誤，於同年6月18日由戊○○帳戶匯款350
      萬元至被告庚○○帳戶，被告庚○○、己○○嗣將該款項
      交付與丙○○，因認被告己○○、庚○○犯刑法第339
      條第1項詐欺取財罪嫌。
（二）公訴人認被告己○○、庚○○犯共同詐欺取財罪嫌，無
      非以告訴人戊○○、丁○○（2人於警、偵詢中係以夫妻
      關係相稱，惟經本院審理時核對2人身分證配偶欄，發現2
      人並非夫妻關係）於警詢、偵查中之指述、遠東國際商業
      銀行存摺往來明細分戶帳、匯款申請書各1紙、陳明華記
      帳簿2紙、未獲付款之支票8紙及臺灣電力股份有限公司尖
      山發電廠95 年5月11日D尖山字第950-0368號函等，為其
      主要論據。
（三）訊據被告己○○、庚○○固坦承曾與告訴人丁○○、戊○○一起在台北吃飯、戊○○匯款350萬元至庚○○帳戶後
      由庚○○提領轉交己○○、己○○將350萬元交給丙○○
      用以開設賭場等事實，惟堅決否認有何詐欺取財犯行，被
      告己○○辯稱：伊為幫忙丙○○籌設賭場，透過綽號「阿
      牛」之男子介紹而向告訴人調錢，告訴人知道350萬元是
      投資賭場用的，告訴人丁○○自己有到賭場玩賭過，後來
      丙○○有請伊轉交現金、支票等賭場分紅給告訴人丁○○
      ，支票好像有部分未兌現，伊是在澎湖北辰市場從事幫人
      送貨之工作，對廢鐵買賣毫無概念，不可能向告訴人提及
      廢鐵交易等情，伊更不曾去過澎湖台電廢電廠等語；被告
      庚○○辯稱：伊不知被告己○○與告訴人戊○○、丁○○
      在臺北吃飯時洽談何事，伊亦未曾去過台電廢電廠等語。
      經查：
1、於警詢中告訴人戊○○供稱：是1處私人廠房拆遷案買賣，該
   廠房是修理船隻的廠房（警卷18-20頁），告訴人丁○○供稱
   ：1處私人廠房拆卸工程（警卷22至24頁），於偵查中告訴人
   戊○○、丁○○供稱：己○○等是介紹舊電廠生意（偵卷
   24-26，161－162頁），其等就被告己○○等究係洽談何事？
   標售之對象究係私人工廠或公營之台電廠房？先後陳述不一
   ，已有可疑。
2、於警詢中告訴人戊○○供稱：經由己○○介紹認識丙○○、
   庚○○出來與伊商量共同合作事宜（警卷18-20頁），告訴人
   丁○○供稱：經己○○、庚○○介紹認識丙○○，然後3人一
   同帶伊到廠房查看（警卷22至24頁），於偵查中告訴人戊○○供稱：庚○○、己○○都是跟丁○○談生意，內容伊都不
   知道（偵卷161-162頁），丁○○供稱：伊不認識丙○○，是
   （93年9月以後）跳票時，丙○○才表示票是他的。是票跳1
   年多伊才看過丙○○（偵卷24-26頁），其等就何人有無與其
   洽談或帶同參觀廠房等情，先後陳述不一，嚴重相悖。
3、告訴人戊○○所匯350萬元係何用途，告訴人丁○○於警詢中
   供稱：由丙○○出面接洽買賣，如果談成，該筆錢是要給對
   方訂金之用（警卷22-24頁），於偵查中供稱：己○○表示這
   廢鐵是他要賣給伊，伊就付給己○○350萬元訂金（偵卷24
   至26頁），告訴人於95年4月28日刑事告訴狀另稱：伊等與己○○共同合作，己○○佯稱於工程前階段需要，要求伊等先
   提供資金以便利承攬階段工作進行得以順暢（偵卷第64頁）
   ，其前後陳述反覆多變，尚難遽信。
4、告訴人丁○○於偵查中供稱：93年5、6月伊總共進去舊電廠3
   次，第1次照相，其餘2次評估廢鐵價錢（偵卷117-118頁），
   告訴人於本院提出刑事告訴理由狀另稱：93年5月、6月被告2
   次安排告訴人參觀電廠，告訴人於93年（誤載為94年）5月29
   日在廠內拍照（本院卷第147頁），其就進入電廠次數之描述
   ，顯有不符之處；況經本院向台電公司函查澎湖廢電廠門禁
   管制紀錄結果，在設有警衛管制並詳細登記進出入事項之93
   年4-6月間，並無告訴人或被告進出之紀錄，此有澎湖發電廠
   廠區登記簿資料1份（本院卷52-79頁）附卷可稽，可認告訴
   人關於進出廢電廠等陳述，尚非屬實。又告訴人所提廢電廠
   內相關設備之照片數幀，衡情亦有可能係由他人處取得，自
   不能遽以證明告訴人有親自入廠拍攝，乃屬當然。
5、澎湖廢電廠設備標售案係於94年7月8日始上網公告公開招標
   ，於94年7月11日刊登政府採購公報，於94年7月29日第1次投
   、開標，此有台電公司函附開標紀錄等附卷可參（偵卷73-10
   4頁，本院卷80-107頁），告訴人所稱93年4-6月即洽談廢電
   廠設備交易云云，顯然有違常情，殊值懷疑。
6、同案被告丙○○於偵查中供稱（偵卷12-16，25-26頁）「（
   問：是否認識戊○○及陳明華？）陳明華我認識，戊○○我
   不認識。我只見過陳明華一次，不太熟。是己○○介紹我認
   識的。」、「（問：有無跟陳明華借錢？）沒有。是己○○
   借給我錢。借這些錢是要用來開賭場的。賭場設在山水。」
   、「（問：知道己○○錢的來源？）後來我才知道是陳明華
   借給己○○。我本來是跟己○○借錢。借錢要還，我目前還
   欠己○○100多萬元。」、「（問：有無看過「戽斗」（陳明
   華）? 有。「戽斗」有去我的山水賭場玩過。賭博之前我也
   見過「戽斗」一次，那時我的賭場還沒開，是在咖啡廳碰到
   的，我不認識「戽斗」，我忘了還有何人在場。我的賭場是
   在93年6、7月開的。」、「（問：為何你在警詢中稱你還欠
   陳明華139萬元？）陳明華去年有回來澎湖要錢，己○○有叫
   我出面大家一起談，因為我認為這筆錢是己○○借我的，但
   陳明華表示錢是陳明華借給己○○，結果就決定由我來還陳
   明華錢。」、「（問：有無帶陳明華夫婦去看工廠？）沒有
   。我沒有開過工廠，也沒有賣過茶葉。」、「（問：平時職
   業？）捕魚。」、「（問：借錢用途？）開賭場用的。是我
   跟己○○借，當時都沒有與陳明華談過，因為我不認識陳明
   華，都是己○○出面談的。」、「（問：有無其他意見或陳
   述？）之前我經營的賭場是請甲○○主持，有被馬公分局抓
   過。」、「（問：對戊○○、丁○○以上所言有何意見？）
   錢是我跟己○○借的，我有告訴己○○是開賭場要賺錢的，
   黃春林有跟我講錢是幫我調的。我先前也不認識戊○○、丁○○。己○○只有告訴我錢是幫我調的，我不知道錢是怎麼
   來的。」，其所稱被告己○○出面向告訴人籌錢以供其經營
   賭場等情節，與被告己○○所辯，若合符節，被告己○○、
   庚○○所辯，即非無稽。
7、遠東國際商業銀行存摺往來明細分戶帳、匯款申請書各1紙、
   陳明華記帳簿2紙、未獲付款之支票8紙等僅足以證明告訴人
   與被告己○○、庚○○等有資金往來，臺灣電力股份有限公
   司尖山發電廠95年5月11日D尖山字第950-0368號函附資料則
   係台電廢電廠投、開標紀錄，均尚不足以證明被告己○○、
   庚○○有佯稱廢電廠交易之詐欺犯行。
（四）綜上所述，本件告訴人所為指述，有嚴重瑕疵，不得遽採
      為不利於被告己○○、庚○○之認定，此外，復未據公訴
      人提出其他積極證據足資證明其有此部分詐欺取財犯行，
      自應對被告庚○○為無罪之判決；另因公訴人認被告己○○此部分與上開起訴論罪部分有牽連犯之裁判上一罪關係
      （見審理中檢察官之論告，95年11月22日審判筆錄第13頁
      ），爰不另為無罪之諭知。
據上論斷，應依刑事訴訟法第299條第1項前段、第301條第1項，
刑法第2條第1項前段、第268條，修正前刑法第30條第1項前段、
第2項、第55條、第41條第1項前段，罰金罰鍰提高標準條例第1
條前段，修正前罰金罰鍰提高標準條例第2條，判決如主文。
本案經檢察官乙○○到庭執行職務。
中    華    民    國    95    年    12    月    6     日
                  刑事庭   審判長法  官 管安露
                                 法  官 李宛玲
                                 法  官 陳順輝
以上正本係照原本作成。
如不服本判決，應於判決送達後10日內，向本院提出上訴狀（須
附繕本）。
中    華    民    國    95    年    12    月    6     日
                                 書記官 劉竹苞
附錄法條：
中華民國刑法第268條：
意圖營利，供給賭博場所或聚眾賭博者，處3年以下有期徒刑，
得併科3千元以下罰金。


司法院資訊處製作；財團法人民間司法改革基金會備份。
